【裁判字號】    98,交聲,772
【裁判日期】    981225
【裁判案由】    聲明異議
【裁判全文】
臺灣臺南地方法院交通事件裁定         98年度交聲字第772號
移送機關    交通部公路總局嘉義區監理所臺南監理站
異議人即
受處分人    乙○○
上列異議人即受處分人因違反道路交通管理處罰條例案件，對於
交通部公路總局嘉義區監理所臺南監理站民國98年6 月29日所為
之裁決處分（處分案號：嘉監南字第裁74-N00000000號），聲明
異議，本院裁定如下：
    主  文
原處分撤銷。
乙○○不罰。
    理  由
一、原處分意旨略以：異議人即受處分人乙○○（下稱異議人）
    於民國98年2 月5 日11時50分許，在高雄縣鳳山市○○路，
    因將其所有之車牌號碼「TV-3231 」號自用小客車牌照，借
    供車號「YP-5167 」號自用小客車使用，經高雄縣政府警察
    局交通警察隊員警製單舉發。嗣經移送機關即交通部公路總
    局嘉義區監理所臺南監理站以其違規事證明確，依照道路交
    通管理處罰條例第12條第1 項第5 款、第2 項及違反道路交
    通管理事件統一裁罰基準表之規定，裁處異議人罰鍰新臺幣
    （下同）5,400 元，並牌照吊銷等處分。
二、本件聲明異議意旨略以：車牌號碼TV-3231 號自用小客車於
    多年前已賣給報廢車商，但不知買方未辦理過戶，多年來車
    牌一直由他人掛在不同型式、顏色車子上使用，不斷違規超
    速，故異議人已於94年辦理拒不過戶註銷車牌，今因車牌使
    用者交通違規，遭警員攔停並扣押車牌，異議人卻又接到「
    借他人使用車牌」之罰單，實感冤枉，因而為此聲明異議等
    語。
三、按汽車牌照借供他車使用或使用他車牌照行駛者，處汽車所
    有人3,600 元以上10,800元以下罰鍰，並禁止其行駛；前項
    第5 款之牌照吊銷之，道路交通管理處罰條例第12條第1 項
    第5 款、第2 項後段分別定有明文。然上開條文所指之「汽
    車所有人」，係指該車輛於違規當時之真正所有權人而言，
    蓋車籍資料僅係監理機關對於車輛管理之行政登記事項，車
    籍資料上之車主名稱登記，雖可據以作為該車所有人之判斷
    依據，然該車籍資料所登記之車主，並非當然即為民法上之
    真正所有權人，實際上仍應依照民法上動產所有權歸屬之相
    關規定加以判斷，而非絕對以車籍資料上登記之車主，為認
    定車輛所有權人之唯一標準。況若車輛經註銷牌照後，該車
    原有之車籍資料已無從以變動，而原車輛所有人如欲將該註
    銷牌照車輛之所有權移轉他人，或因其他法律關係而喪失所
    有權時，亦無從藉由車籍資料之變更，而另為註銷牌照車輛
    新車主之登記，故車輛經完成牌照註銷登記後，其所有權誰
    屬即已無從藉由車籍資料加以確認，實際上則應依照民法上
    動產所有權歸屬之相關規定加以判斷。
四、經查：
(一)異議人於98年2 月5 日11時50分許，在高雄縣鳳山市○○路
    ，因將其所有之車牌號碼「TV-3231 」號自用小客車牌照，
    借供車號「YP-5167 」號自用小客車使用，經高雄縣政府警
    察局交通警察隊員警製單舉發等情，固有高雄縣政府警察局
    98年2 月5 日高警交字第N00000000 號舉發違反道路交通管
    理事件通知單1 紙及舉發違規照片2 幀在卷可稽。然關於車
    輛買賣交易，一般民眾仍習慣採行收取車款後隨即交付車輛
    之交易模式，少有簽約行為，俟日後發現受讓人未依其約定
    辦妥過戶登記時，又因缺乏詳細之受讓人資料，致使該車衍
    生之牌照稅、燃料費及違規罰鍰等款項仍然歸責於舊車主，
    對於上述情形，公路監理機關長久以來大都以較簡便之登報
    催告或檢附存證信函等方式辦理拒不過戶註銷，且衡諸常情
    ，車輛駕駛人為避免造成自己使用車輛之不便利，若果非該
    車輛確已處分而未能完成過戶行政手續，實不可能將自己使
    用中之車輛註銷，徒增使用之困擾。而本件異議人已將其所
    有車牌號碼TV-3231 號自小客車轉讓予他人，復於94年5 月
    27日檢具登報催辦過戶之資料辦理拒不過戶註銷登記等情，
    有交通部公路總局嘉義區監理所臺南監理站98年3 月26日嘉
    監南字第0980106824號函檢附之汽車車籍查詢資料及車牌號
    碼TV-3231 號自小客車異動登記書（拒不過戶註銷）各1 紙
    在卷可按，足見異議人主張其已於94年間已辦理上開牌照之
    拒不過戶註銷登記一節，足堪採憑。故本件發生違規事件時
    間98年2 月5 日既在異議人於94年5 月27日辦理拒不過戶註
    銷登記後相隔近3 年餘，脫離其占有已久，自難認車牌號碼
    TV-3231 號自小客車仍屬異議人所有，且為異議人之實力支
    配所及。
(二)況且，證人即本件違規之駕駛人甲○○於98年7 月22日本院
    調查時到庭結證稱：「（問：你是否在98年2 月5 日上午11
    時50分許駕駛懸掛TV-3231 號號牌之自小客車，在鳳山市○
    ○路被警查獲？）是。」、「（問：你所駕駛自小客車懸掛
    的TV-3231 號號牌，是向異議人借的嗎？）不是。」、「（
    問：你是否認識在庭異議人？）不認識。」、「（問：為何
    會有TV-3231 號號牌？）我當時在世總公司上班，擔任外務
    工作，被查獲的自小客車是公司提供我使用的，所以並不知
    道該號牌從何而來。」、「（問：你被查獲當天，所駕駛的
    車型、顏色為何？）銀色馬自達。」、「（問：你在該公司
    上班多久被查獲？）不到一個月。」、「（問：公司設於何
    處？）在高雄九如路。」、「（問：公司有無將該車行照交
    予你？）沒有。」等語明確（見本院卷第32頁至第33頁），
    足見本件違規之駕駛人甲○○與異議人素不相識，且其所駕
    駛懸掛車牌號碼TV-3231 號牌照之自小客車係由所任職之世
    總公司提供使用，而非由異議人將車牌號碼TV-3231 之車牌
    借予其掛於他車使用，灼然甚明。此外，復查無其他積極證
    據足以證明異議人確有將其車牌借予他人使用之情事，自難
    僅以案外人甲○○駕駛自小客車懸掛異議人所有車號TV-323
    1 號自用小客車之車牌，即遽認異議人有「牌照借供他車使
    用」之違規行為。
五、綜上所述，異議人既已非前揭車輛所有人，亦非駕駛人或將
    牌照借供他車使用之人，自不應受處罰。移送機關未予詳查
    而逕予裁罰，於法即有未合，自應由本院裁定將原處分撤銷
    ，另為異議人不罰之諭知，以資適法。
六、據上論斷，應依道路交通管理處罰條例第87條第2 項，道路
    交通案件處理辦法第20條前段，裁定如主文。
中    華    民    國    98    年    12    月    25    日
                        交通法庭法  官  鄭燕璘
以上正本證明與原本無異。
如不服本裁定應於送達後5日內向本院提出抗告狀（應附繕本）
。
                                書記官  蔡明峰
中    華    民    國    98    年    12    月    25    日

司法院資訊處製作；財團法人民間司法改革基金會備份。
